臺灣高等法院民事判決
110年度簡易字第7號
原      告  林宜達  
訴訟代理人  張世興律師
            王誠之律師
            吳奕璇律師
被      告  張修斌  

上列當事人間請求侵權行為損害賠償事件，原告提起刑事附帶民
事訴訟，經本院刑事庭裁定移送前來（109年度交附民字第43號
），本院於110年5月12日言詞辯論終結，判決如下：
    主      文
被告應給付原告新臺幣陸萬玖仟捌佰零捌元，及自民國一百零九
年九月二十四日起至清償日止，按年息百分之五計算之利息。
原告其餘之訴駁回。
訴訟費用由被告負擔百分之十五，餘由原告負擔。
    事實及理由
一、原告主張：被告於民國108年4月28日上午7時55分許，帶同
    寵物犬在新北市永和區環河西路2段堤外自行車練習道上散
    步，明知寵物犬獸性未馴，竟未以繫繩約束，致寵物犬衝向
    正騎乘自行車在該練習道上行駛之伊，伊躲避不及而人車倒
    地（下稱系爭事故），致受有左側手肘挫傷、左側手部挫傷
    、左側大腿挫傷等傷害（下稱系爭傷害）。被告自應賠償伊
    因此所受之財產上損害即醫療費用新臺幣（下同）6308元、
    自行車修復費用15萬元；與非財產上損害30萬元（以上合計
    45萬6308元）。爰依侵權行為法則，訴請被告如數給付等情
    。並聲明：被告應給付原告45萬6308元，並加計自刑事附帶
    民事訴訟起訴狀繕本送達翌日起至清償日止之法定遲延利息
    。
二、被告則以：伊疏未看顧寵物犬致發生系爭事故，確有過失；
    原告請求醫療費用未予扣除健保給付金額，另自行車修復費
    用應以折舊後之現值為合理等語，資為抗辯。並於答辯聲明
    ：原告之訴駁回。
三、查，㈠被告於108年4月28日上午7時55分許，帶同寵物犬在新
    北市永和區環河西路2段堤外自行車練習道上散步，未以繫
    繩約束寵物犬，致寵物犬衝向正騎乘自行車在該練習道上行
    駛之原告，致原告人車倒地，而受有系爭傷害；㈡原告以被
    告前開過失不法行為，涉有刑事過失傷害罪嫌，向檢察官提
    出告訴，經檢察官提起公訴，臺灣新北地方法院（下稱新北
    地院）刑事庭裁定行簡式審判程序，以被告成立刑事過失傷
    害罪刑，判處拘役20日，如易科罰金以1000元折算一日；原
    告不服，請求檢察官提起上訴，經本院刑事庭判決上訴駁回
    而告確定等情，有卷附診斷證明書、本院109年度交上易字
    第283號刑事判決可憑（見附民卷第9頁、本院卷第7至11頁
    、第37頁），並為兩造所不爭執，且經本院依職權調閱前開
    刑事全案卷宗核閱屬實（見本院卷第79頁），堪信為真。
四、本件應審究者為㈠被告是否有過失不法行為，致原告受有系
    爭傷害？㈡若是，則原告請求被告賠償其損害額，以若干為
    當？茲分別論述如下：
㈠、被告是否有過失不法行為，致原告受有系爭傷害？
  ⒈按任何人不得疏縱寵物在道路奔走，道路交通安全規則第140
    條第7款定有明文；其次，飼主應防止其所飼養動物無故侵
    害他人之生命、身體、自由或財產（動物保護法第7條參照
    ）。
  ⒉經查：
　　⑴、被告於108年4月28日上午7時55分許，帶同寵物犬在新北
        市永和區環河西路2段堤外自行車練習道上散步，未以
        繫繩約束寵物犬，致寵物犬衝向正騎乘自行車在該練習
        道上行駛之原告，致原告人車倒地，而受有系爭傷害等
        情，有卷附事故現場照片、診斷證明書可稽（見附民卷
        第9至19頁），並為被告所不爭執（見附民卷第28頁檢
        察官108年11月25日訊問筆錄），堪認被告縱容其飼養
        之寵物犬在道路奔走，並無故衝撞原告騎乘之自行車，
        致原告閃避不及而人車倒地，受有系爭傷害。
　　⑵、又被告因前開未以繫繩約束飼養之寵物犬，放任其在自
        行車練習車道奔走，致原告人車倒地而受有系爭傷害之
        行為，經原告以被告前開行為涉有刑事過失傷害罪嫌，
        向檢察官提出告訴，經檢察官提起公訴，經新北地院以
        被告成立刑事過失傷害罪刑，判處拘役20日，如易科罰
        金以1000元折算一日。原告不服，請求檢察官提起上訴
        ，經本院刑事庭判決上訴駁回而告確定等情，有卷附本
        院109年度交上易字第283號刑事判決可憑（見本院卷第
        7至11頁、第37頁），並經本院依職權調閱前開刑事全
        案卷宗核閱屬實（見本院卷第79頁）。亦與本院採相同
        見解。由此益證，被告縱容其飼養之寵物犬在道路奔走
        ，無故衝撞原告騎乘之自行車，致原告閃避不及而人車
        倒地，因此受有系爭傷害甚明。
　　⑶、依上說明，被告縱容其飼養之寵物犬在道路奔走，業已
        違反道路交通安全規則第140條第7款之規定；且其寵物
        犬又無故衝撞原告自行車，造成原告人車倒地，堪認原
        告受有系爭傷害，顯係肇因於被告縱容其飼養之寵物犬
        在道路奔走之過失不法行為所致。　　　
㈡、原告請求被告賠償其損害額，以若干為當？
　⒈按因故意或過失，不法侵害他人之權利者，負損害賠償責任
    ，民法第184條第1項定有明文。其次，動物加損害於他人者
    ，由其占有人負損害賠償責任，同法第190條第1項亦有明文
    。承前所述，被告縱容其飼養之寵物犬在道路奔走，無端衝
    撞原告騎乘之自行車，致原告閃避不及而人車倒地，受有系
    爭傷害間，顯具有因果關係。故原告依侵權行為法則，請求
    被告賠償其損害，核屬有據。
　⒉茲就原告請求之各項損害，一一論駁如下：
　　⑴、醫療費用部分：
　　    原告主張伊因系爭傷害支出醫療費用6308元乙節，固據
        提出醫療費用收據為證（見本院卷第39至42頁）。惟查
        ：
　　　　①、按為增進全體國民健康，辦理全民健康保險（以下
            稱本保險），以提供醫療服務，特制定本法。本保
            險為強制性之社會保險，於保險對象在保險有效期
            間，發生疾病、傷害、生育事故時，依本法規定給
            與保險給付，全民健康保險法第1條定有明文；且
            依同法第7條規定，本保險由衛生福利部中央健康
            保險署（下稱健保署）為保險人，辦理保險業務。
            其次，保險對象因汽車交通事故，經本保險之保險
            人提供保險給付後，得向強制汽車責任保險之保險
            人請求償付該項給付，同法第95條第1項亦有明文
            。是以，依全民健康保險提供保險給付者，該項費
            用請求權，已法定移轉予健保署（最高法院92年度
            台上字第235號民事判決、同院93年度台上字第115
            9號民事判決意旨參照）。
　　　　②、本件原告因系爭事故實際支出之自費額計1213元乙
            節，有卷附醫療費用收據可稽（見本卷卷第39至42
            頁）；其餘醫療費用5095元部分，則係由原告就診
            醫院即天主教永和耕莘醫院依全民健康保險法之規
            定，向保險人申請給付（見同上醫療費用收據即明
            ）。準此，前開5095元醫療費用部分既係由全民健
            康保險之保險人即健保署依法支付，該部分費用之
            請求權，依法即已移轉予健保署，原告不得向被告
            請求賠償。故原告請求被告賠償醫療費用僅在伊自
            費額1213元部分，於法有據，應予准許。逾此所為
            之請求，即非有據，應予駁回。　　　　
　　 ⑵、自行車受損修復費用部分：　　　　　　　　　　
　　　　 原告主張伊因系爭事故自行車受損，修復費用需15萬0
         100元，請求被告賠償15萬元云云，固據提出報價單為
         證（見本院卷第43頁）。然查：
　　　　 ①、原告因系爭事故致人車倒地乙節，有卷附新北市警
             察局永和分局交通分隊道路交通事故照片可稽（
             見附民卷第11至19頁），並經本院依職權調閱前
             開刑事全案卷宗核閱屬實（見本院卷第79頁），
             堪認原告確實因系爭事故致自行車受損。
　　　　 ②、其次，不法毀損他人之物者，被害人得請求賠償其
             物因損害所減少之價額，民法第196條定有明文。
             依該條請求賠償物被毀損所減少之價額，固得以
             修復費用為估定之標準，但以必要者為限。例如
             ：修理材料以新品換舊品，應予折舊（最高法院7
             7年度第9次民事庭會議決議㈠意旨；同院80年度台
             上字第2476號民事裁判意旨參照）。準此，原告
             於105年3月11日購買並改裝該自行車（見本院卷
             第109頁銷售單、第57頁保固卡），於108年4月28
             日發生系爭事故時，該車已使用達3年1月又17日
             ，參以卷附修復費用報價單所示，扣除組裝費用4
             000元外，其餘材料費用（新品）合計14萬6100元
             （見本院第43頁），依行政院所頒固定資產耐用
             年數表及固定資產折舊率之規定，該自行車之耐
             用年數為3年，定率遞減法每年折舊1000分之536
             ，原告於105年3月11日購買系爭自行車，迄系爭
             事故發生時即108年4月28日，已使用3年1月，則
             零件扣除折舊後之修復費用估定為1萬4595元（詳
             如附表之計算式）。
　　　　 ③、原告雖舉終身保固卡為據（見本院卷第57頁），主
             張系爭受損自行車並無零件折舊之適用云云。惟
             查，系爭自行車係由原告自行選購零件交由專業
             技師組裝乙節，為原告所自陳（見本院卷第100頁
             ）；而保固契約之範圍與年限，係由原告與出賣
             人自行約定，其效力僅及於締約之雙方，不及於
             契約以外之第三人。自難僅憑原告與出賣人達成
             零件終身保固之合意，即可謂伊所有之系爭自行
             車無零件折舊之適用。故原告主張系爭受損自行
             車並無零件折舊之適用云云，並無可取。
　　　　 ④、依上說明，原告因系爭事故致自行車受損，該車修
             復費用關於材料部分應予折舊後為1萬4595元，再
             加計全車組裝費用4000元，合計1萬8595元（計算
             式：14595＋4000＝18595），自應由被告賠償。故
             原告請求被告賠償自行車修復費用1萬8595元，核
             屬有據，應予准許。逾此所為之請求，即屬無據
             ，應予駁回。
　　　⑶、非財產上損害部分：
　　　　　①、按不法侵害他人之身體、健康、名譽、自由、信
              用、隱私、貞操，或不法侵害其他人格法益而情
              節重大者，被害人雖非財產上之損害，亦得請求
              賠償相當之金額，民法第195條第1項定有明文。
              又慰藉金之賠償須以人格權遭遇侵害，使精神上
              受有痛苦為必要，其核給之標準固與財產上損害
              之計算不同，然非不可斟酌雙方身分資力與加害
              程度，及其他各種情形核定相當之數額（最高法
              院51年度台上字第223號民事判例意旨參照）。
　　　　　②、本院審酌原告係土木系交通工程碩士，擔任工程
              顧問公司副總經理，108年度薪資及其他所得約2
              60萬元，有不動產2筆及汽車乙輛（見本院卷第2
              5至30頁稅務電子閘門財產所得調件明細表、第4
              5至49頁畢業證書、在職證明書）；被告則為大
              學畢業，擔任高工教師，108年度薪資所得約110
              萬元（見本院卷第33頁稅務電子閘門財產所得調
              件明細表、第75至77頁畢業證書、在職證明書）
              ；被告因疏未將寵物犬繫繩任意在車道奔跑、衝
              撞，致原告因閃避不及而人車倒地，並受有系爭
              傷害，其受傷之傷勢雖僅為左側手肘、手部及大
              腿等挫傷，但無端受此驚嚇，因而車毀人傷，其
              心情自為沮喪與鬱悶等情狀，認原告請求非財產
              上之損害以5萬元為允當。
　　　⑷、依上說明，原告因系爭事故所受損害即醫療費用1213
          元、自行車修復費用1萬8595元、非財產上損害5萬元
          以上合計6萬9808元（計算式：1213＋18595＋50000＝69
          808）。於此範圍內，依侵權行為法則，請求被告賠
          償，核屬有據，應予准許。逾此所為之請求，即屬無
          據，應予駁回。
五、從而，原告依侵權行為法則，請求被告給付6萬9808元，並
    加計自刑事附帶民事起訴狀繕本送達翌日即109年9月24日（
    見附民卷第3頁）起至清償日止之法定遲延利息，為有理由
    ，應予准許。逾此所為之請求，於法無據，應予駁回。　
六、本件事證已臻明確，兩造其餘之攻擊或防禦方法及所用之證
    據，經本院斟酌後，均認不足以影響本判決之結果，爰不再
    逐一論列，附此敘明。
七、據上論結，原告之訴為一部有理由，一部無理由。爰判決如
    主文。
　　
中　　華　　民　　國　　110 　年　5　 　　月　26　　日
                  民事第九庭    
                      審判長法  官  楊絮雲
                            法  官  郭顏毓
                            法  官  張宇葭
附表：
自行車零件折舊計算式如下：
折舊時間           金額
第1年折舊值        146100×0.536=78310
第1年折舊後價值    000000-00000=67790
第2年折舊值        67790×0.536=36335
第2年折舊後價值    00000-00000=31455
第3年折舊值        31455×0.536=16860
第3年折舊後價值    00000-00000=14595

正本係照原本作成。
不得上訴。
中　　華　　民　　國　　110 　年　　5 　　月　　26　　日

　　　　　　　　　　　　　  書記官  陳佳伶